臺灣高等法院民事裁定
109年度抗字第706號

抗  告  人  菲力工業股份有限公司


法定代理人  簡正雄    
            廖玉麟    
兼上列一人
送達代收人  謝諒獲    


抗  告  人  Highberger, Kakita, Spencer & Turner MAF 
            Corp. for 謝謝國際聯合律師事務所

                         BldgVilla No. 1 AI Sadd             roundabout Doha, Qatar
法定代理人  K.Hung    
抗  告  人  一心稅務專利法律師事務所


法定代理人  Paul Hsieh

上列抗告人因與相對人井強企業有限公司等間取回提存物聲明異
議事件，對於中華民國108年12月20日臺灣新北地方法院108年度
聲字第326號裁定提起抗告，本院裁定如下：
    主  文
抗告駁回。
抗告程序費用由抗告人負擔。
    理  由
本件相對人井強企業有限公司（下稱井強公司）等（以下合稱
  相對人）持臺灣新北地方法院（下稱新北地院）103年度司聲
  字第446號裁定（處分）、103年度事聲字第405號裁定、本院1
  04年度抗字第1397號裁定、最高法院107年度台抗字第809號裁
  定及確定證明書等件，向新北地院提存所聲請取回該院89年度
  存字第2736號提存物（案列108年度取字第2040號，下稱系爭
  提存物），經該院提存所審查後認相對人聲請合於提存法第18
  條第1項第9款規定，准許相對人取回系爭提存物。抗告人向原
  法院聲明異議，經原法院裁定駁回，抗告人不服，乃抗告前來
  。
抗告意旨略以：㈠兩造訴訟尚未終結，且伊在民國99年2月5日前
  即持續行使權利迄今，新北地院自不得催告伊行使權利，且縱
  有催告必要，抗告人菲力工業股份有限公司（下稱菲力公司）
  早將債權讓與抗告人謝諒獲（下稱謝諒獲），新北地院99年度
  司聲字第171號催告函未送達菲力公司之法定代理人廖玉麟及
  其送達代收人謝諒獲，其送達顯不合法；㈡又菲力公司之法定
  代理人為廖玉麟，新北地院103年度司聲字第446號、103年度
  事聲字第405號、本院104年度抗字第1397號裁定卻記載為簡正
  雄，顯有法定代理權欠缺之違背法令情形；㈢再本院108年度抗
  字第1374號裁定已實質廢棄新北地院108年度事聲字第145號、
  103年度司聲字第446號裁定、99年度司聲字第171號催告函，
  新北地院提存所及原法院自不得將之作為返還系爭提存物之依
  據；㈣另菲力公司已將對相對人之全部債權讓與謝諒獲等其餘
  抗告人，詎原裁定仍以謝諒獲等其餘抗告人未受讓系爭提存物
  所擔保之債權為由，而駁回謝諒獲等其餘抗告人之異議，亦有
  未合；㈤又伊於原法院未收到提存所意見書，且伊已聲請新北
  地院提存所人員、法官迴避，詎該院提存所人員、原裁定法官
  竟仍為處分、裁定，顯有違誤等語。
按擔保提存之提存人於提存後，有提存出於錯誤或依其他法律
  之規定，經法院裁定返還確定者，得聲請該管法院提存所返還
  提存物，提存法第18條第1項第9款定有明文。而法院依民事訴
  訟法第104條第1項規定裁定命返還其提存物者，即屬提存法第
  18條第1項第9款所定之情形。又依提存法第18條第1項第9款規
  定聲請取回提存物，應作成取回提存物聲請書一式二份，與提
  存時同式之簽名或加蓋同一之印章，並附具原提存書、法院裁
  判書及確定證明書，提存法施行細則第30條第1項第1款、第4
  款亦有明定。再提存事件屬非訟事件，提存所就具體提存事件
  僅得依提存法及其施行細則之規定為形式上審查，至於實體上
  權利義務法律關係則無審查權，故因擔保提存而聲請返還提存
  物者，提存所僅得就合於提存法第18條及施行細則第30條規定
  為形式上之審查，對於實體之事項則無審查之權。準此，提存
  人以確定之返還提存物裁定，聲請取回提存物，符合提存法第
  18條第1項第9款及施行細則第30條第1項第1款、第4款規定，
  提存所審查該裁定如未逾提存法第18條第2項規定之10年，即
  應准予取回。
經查：㈠菲力公司前以新北地院89年度裁全字第1840號裁定為執
  行名義，聲請對相對人為假扣押強制執行，經相對人以新北地
  院89年度存字第2736號提供反擔保新臺幣（除指名為美金外，
  下同）150萬元（即系爭提存物）後，聲請撤銷該假扣押裁定
  及其強制執行程序，嗣菲力公司就該假扣押所保全之請求向新
  北地院提起本案訴訟（案列89年度訴字第664號），經本院以9
  2年度上更㈠字第188號判決判命井強公司給付菲力公司美金8,7
  20元及自89年1月12日起至清償日止，按週年利率百分之5計算
  之利息，而駁回菲力公司其餘上訴及追加之訴，菲力公司不服
  ，提起上訴，亦經最高法院以94年度台上字第2334號判決駁回
  上訴確定在案；㈡又菲力公司持上開確定判決為執行名義向新
  北地院聲請對井強公司為強制執行（案列94年度執字第24954
  號），並於前開強制執行程序與井強公司合意上開確定判決金
  額折算為370,715元，扣除菲力公司已另受償之3,476元後，新
  北地院執行處乃據此核發收取命令，由菲力公司自系爭提存物
  收取367,239元（計算式：370,715元－3,476元＝367,239元）（
  見新北地院95年度取字第1479號提存卷第7至15頁）；㈢再相對
  人於本案訴訟終結後，向新北地院聲請催告菲力公司行使權利
  ，經新北法院於99年2月25日以99年度司聲字第171號催告函通
  知菲力公司於文到21日就相對人依新北地院89年度裁全字第18
  40號裁定所供擔保行使權利，並經菲力公司之法定代理人簡正
  雄於99年3月2日收受該行使權利函，菲力公司未於限期內行使
  權利，相對人乃依民事訴訟法第106條準用第104條第1項第3款
  規定，向新北法院聲請裁定命返還系爭提存物，經新北地院以
  103年度司聲字第446號裁定（處分）准予返還，菲力公司聲明
  異議，經新北地院以103年度事聲字第405號裁定駁回異議，菲
  力公司提起抗告，經本院於105年1月29日以104年度抗字第139
  7號裁定駁回抗告，菲力公司提起再抗告，經本院於105年4月2
  6日裁定駁回，菲力公司再向最高法院提起抗告，亦經最高法
  院於107年11月29日以107年度台抗字第809號裁定駁回確定等
  情，有新北地院103年度司聲字第446號裁定（處分）、103年
  度事聲字第405號裁定、本院104年度抗字第1397號裁定、最高
  法院107年度台抗字第809號裁定、新北地院89年度訴字第664
  號決判、本院92年度上更㈠字第188號判決、最高法院以94年度
  台上字第2334號判決等件附卷可稽（見本院卷第209至226、25
  7至281頁），並經本院調取新北地院89年度存字第2736號、95
  年度取字第1479號、108年度取字第2040號提存卷，核閱屬實
  ，自堪信為真正。準此，新北地院103年度司聲字第446號裁定
  （處分）既已准予相對人取回系爭提存物確定在案，則相對人
  提出取回提存物聲請書一式2份，並附具新北地院89年度存字
  第2736號提存書、新北地院103年度司聲字第446號裁定（處分
  ）、103年度事聲字第405號裁定、本院104年度抗字第1397號
  裁定、最高法院107年度台抗字第809號裁定及確定證明書，向
  新北地院提存所聲請取回系爭提存物，新北地院提存所依提存
  法第18條第1項第9款及施行細則第30條第1項第1款、第4款規
  定為形式上審查，准予相對人取回系爭提存物，即無不合。
次查：
㈠抗告人主張兩造訴訟尚未終結，且伊在99年2月5日前即持續行
  使權利迄今，新北地院不得催告伊行使權利，且縱有催告必要
  ，菲力公司早將債權讓與謝諒獲，新北地院99年度司聲字第17
  1號催告函未送達菲力公司之法定代理人廖玉麟及其送達代收
  人謝諒獲，其送達不合法；又菲力公司之法定代理人為廖玉麟
  ，新北地院103年度司聲字第446號、103年度事聲字第405號、
  本院104年度抗字第1397號裁定卻記載為簡正雄，顯有法定代
  理權欠缺之違背法令情形一節，業經新北地院103年度事聲字
  第405號、本院104年度抗字第1397號裁定認定其主張為無理由
  ，有上開裁定在卷可查（見本院卷第211至220頁），抗告人再
  事爭執，自無足取。
㈡又本院108年度抗字第1374號裁定係廢棄新北地院108年事聲字
  第145號裁定，並未廢棄新北地院103年度司聲字第446號裁定
  、99年度司聲字第171號催告函，有新北地院108年事聲字第14
  5號裁定、本院108年度抗字第1374號裁定在卷可查（見本院卷
  第243至248頁），而提存事件係屬非訟事件，提存所就具體提
  存事件僅得依提存法及其施行細則之規定為形式上審查，業如
  前述，則新北地院提存所為形式審查後准予返還系爭提存物，
  自無不合。是抗告人主張新北地院提存所及原法院不得將新北
  地院103年度司聲字第446號裁定、99年度司聲字第171號催告
  函作為返還系爭提存物之依據云云，亦屬無據。
㈢另抗告人前就新北地院89年度存字第2736號提存事件，向新北
  地院聲請該院提存所人員迴避，經新北地院以抗告人未具體釋
  明迴避之原因為由，以108年度聲字第17號裁定駁回其聲請確
  定，有該裁定附卷可憑（見本院卷第233至236頁），並經本院
  調取新北地院89年度存字第2736號、108年度取字第2040號提
  存卷，核閱屬實（見89年度存字第2736號卷㈦第259至263頁；1
  08年度取字第2040號卷第51至55頁）。又法官被聲請迴避者，
  在該聲請事件終結前，固應停止訴訟程序，然聲請人若未於聲
  請之日起3日內釋明迴避之原因者，毋庸停止訴訟程序，此觀
  民事訴訟法第34條第2項、第37條第1項規定自明。而抗告人於
  原法院聲明異議事件，雖聲請法官迴避，惟並未對於辦理該聲
  明異議事件之法官，列舉其聲請迴避之具體原因並加釋明，已
  難認係具體合法聲請迴避，自不生合法聲請之效力。況抗告人
  亦未釋明迴避之原因，揆諸前開規定，原法院自無須停止訴訟
  程序。是抗告人主張新北地院提存所人員及原法院法官仍為處
  分及裁定，顯有違誤云云，即非可採。
㈣再提存所之意見書，僅係供法院審查提存所之處分是否合法之
  參考，新北地院提存所及原法院未將提存所意見書提供予抗告
  人表示意見，自無不合。是抗告人主張原法院未予其對提存所
  意見書表示意見之機會，有所違誤云云，亦不足採。
綜上所述，相對人依提存法第18條第1項第9款規定向新北地院
  提存所聲請返還系爭提存物，核屬有據。新北地院提存所處分
  准予相對人取回系爭提存物，並無不合。抗告人聲明異議，原
  法院裁定駁回抗告人之異議，經核亦無違誤。抗告意旨仍執陳
  詞指摘原裁定不當，聲明廢棄，為無理由，應予駁回。
末查抗告人所提書狀雖聲請本院部分法官應行迴避云云，惟並
  未對於辦理本件抗告案件之法官，舉其聲請法官迴避之具體原
  因並加釋明，尚難認係具體合法聲請法官迴避，自不生合法聲
  請之效力，併予敘明。
據上論結，本件抗告為無理由。依提存法第26條、民事訴訟法
  第495條之1第1項、第449條第1項、第95條、第78條、第85條
  第1項前段，裁定如主文。　
中　　華　　民　　國　　110 　年　　2 　　月　　26　　日
              民事第二庭 
                  審判長法  官  陳容正
                        法  官  劉素如
                        法  官  李昆曄
正本係照原本作成。
不得再抗告。
中　　華　　民　　國　　110 　年　　3 　　月　　3 　　日

                        書記官  李華倫